臺灣高等法院民事裁定　　　　　　　　　 96年度抗字第334號
抗　告　人　甲○○
上列抗告人因相對人唐榮鐵工廠股份有限公司與被告黃克忠、盧
阿鳳間拆屋還地等事件聲請承當訴訟，對於中華民國96年2月7日
臺灣臺北地方法院92年度重訴字第1654號所為裁定提起抗告，本
院裁定如下：
    主      文
抗告駁回。
抗告訴訟費用由抗告人負擔。
    理      由
一、抗告人於原法院聲請意旨略以：原法院92年度重訴字第1654
    號拆屋還地等事件（下稱本件訴訟），因被告黃克忠位於臺
    北市○○區○○段1小段512地號土地（下稱512地號土地）
    上之建物，即臺北市○○區○○段1小段455建號，門牌號碼
    臺北市○○街82巷22號房屋（下稱22號房屋），及被告盧阿
    鳳位於臺北市○○區○○段1小段514地號土地（與512地號
    土地，下合稱系爭土地）上之建物，即臺北市○○區○○段
    1小段463建號，門牌號碼臺北市○○街82巷26號房屋，與22
    號房屋下合稱系爭房屋），均已出售予伊，並已辦妥移轉登
    記完畢，爰請求准伊承當被告黃克忠、盧阿鳳部分之訴訟云
    云。
二、原裁定意旨以：相對人於本件訴訟請求被告黃克忠、盧阿鳳
    給付有關系爭房屋所有權移轉登記予抗告人之前所生不當得
    利債務（下稱系爭請求部分），並無因系爭房屋所有權移轉
    登記予抗告人，而有訴訟標的法律關係移轉之情形存在，故
    抗告人此部分之聲請，不應准許，因而裁定駁回抗告人承當
    訴訟之聲請。
三、抗告意旨則以：因被告黃克忠、盧阿鳳於系爭土地上之系爭
    房屋，均已出售於伊，並辦妥系爭房屋之移轉登記完畢，自
    應由伊承當被告黃克忠、盧阿鳳之訴訟。相對人雖不同意伊
    承當訴訟，然損害賠償與拆屋還地為不可分之請求，且損害
    賠償為拆屋還地之附帶請求，即無系爭房屋移轉後同意承當
    訴訟，而系爭房屋移轉前不同意承當訴訟之理。況相對人既
    追加伊為被告之一，卻不同意簡化訴訟由伊承當訴訟，顯有
    矛盾。且伊既表示無條件承受，則相對人就本件訴訟不論當
    事人為何人，判決效果均相同，是相對人雖不同意伊承當訴
    訟，然法院裁定由伊承當訴訟，並無礙於當事人權益之保護
    ，為此提起抗告，請求廢棄原裁定，暨本件訴訟關於系爭請
    求部分，應由伊承當訴訟云云。
四、經查，本件訴訟係相對人就其所有之系爭土地，依據民法第
    767條、第179條規定，訴請被告黃克忠、盧阿鳳拆屋還地及
    給付相當於租金之不當得利，有起訴狀可按（見原法院一卷
    第8頁至第12頁、第15頁至第16頁）。嗣於本件訴訟進行中
    ，系爭房屋均已移轉為抗告人所有，亦有建物登記謄本影本
    可稽（分見原法院一卷第32頁、第33頁；原法院三卷第147
    頁、第148頁）。又相對人就拆除系爭房屋後返還系爭土地
    予相對人，及系爭房屋所有權移轉登記予抗告人後之不當得
    利給付請求部分，業已同意由抗告人承當被告黃克忠、盧阿
    鳳之訴訟，然就系爭請求部分，亦即包括：（一）被告黃克
    忠應給付相對人新台幣（下同）103萬7120元，及自起訴狀
    繕本送達翌日起至清償日止，按週年利率5％計算之利息，
    並自92年10月1日起至94年10月27日止，按月給付相對人1萬
    7467元（二）被告盧阿鳳應給付相對人88萬1552元，及自起
    訴狀繕本送達翌日起至清償日止，按週年利率5％計算之利
    息，並自92年10月1日起至94年10月26日止，按月給付相對
    人1萬4847元，不同意由抗告人承當訴訟，此觀之原法院卷
    附相對人民事聲請（七）狀所載自明（見原法院三卷第180
    頁）。因此，本件訴訟關於系爭請求部分，始有由法院裁定
    之必要。至被告黃克忠、盧阿鳳於本件訴訟之其餘部分，業
    為相對人同意，不再論述之列。又關於被告黃克忠部分，相
    對人之上揭聲請狀誤94年10月27日為94年10月20日，應由原
    法院闡明相對人更正，併此指明。
五、按訴訟繫屬中為訴訟標的之法律關係，雖移轉於第三人，於
    訴訟無影響。但第三人如經兩造同意，得聲請代當事人承當
    訴訟。前項但書情形，僅他造不同意者，移轉之當事人或第
    三人得聲請法院以裁定許第三人承當訴訟。民事訴訟法第25
    4條第1項、第2項分別定有明文。又第三人與債務人訂立契
    約承擔其債務者，非經債權人承認，對於債權人不生效力。
    民法第301條亦有明文。卷查，觀諸抗告人與被告盧阿鳳間
    之買賣契約，固約定由抗告人無條件承受被告盧阿鳳與相對
    人間訴訟之全部權利與義務（見原審三卷第209頁），然基
    於債權契約之相對效力，抗告人與被告盧阿鳳間上開約定尚
    不足拘束契約當事人以外之相對人，且相對人業已表示不承
    認上開債務承擔契約，有相對人民事陳報狀足參（見原法院
    三卷第281頁至第282頁）。是則，依民法第301條之規定，
    該債務承擔契約對相對人乃不生效力。此外，關於系爭請求
    部分之法律關係，抗告人並未舉證證明被告黃克忠、盧阿鳳
    業已移轉於抗告人。申言之，關於系爭請求部分，未因被告
    黃克忠、盧阿鳳分別將系爭房屋所有權移轉登記予抗告人，
    而發生訴訟標的法律關係之移轉。至抗告意旨謂：損害賠償
    為拆屋還地之附帶請求，或由伊承當訴訟，並無礙於當事人
    權益保護云云，顯與法理有悖，自非可採。因此，抗告人關
    於系爭請求部分，聲請承當被告黃克忠、盧阿鳳之訴訟，核
    與民事訴訟法第254條第1項之規定不合，不應准許。原法院
    因而裁定駁回抗告人承當訴訟之聲請，於法並無不合，抗告
    意旨仍執陳詞指摘原裁定不當，求予廢棄改判，為無理由，
    應予駁回。
六、據上論結，本件抗告為無理由，裁定如主文。
中    華    民    國    96    年    3     月    21    日
                    民事第14庭
                        審判長法  官  許正順
                              法  官  魏麗娟
                              法  官  鍾任賜
正本係照原本作成。
本裁定除以適用法規顯有錯誤為理由，並經本院許可外，不得再
抗告。如提起再抗告，應於收受後10日內委任律師為訴訟代理人
向本院提出再抗告狀。並繳納再抗告費新台幣１千元。
中　　華　　民　　國　　96　　年　　3 　　月　　21　　日
                              書記官  王敬端
